【裁判字號】    90,台非,330
【裁判日期】    900927
【裁判案由】    因被告違反稅捐稽徵法案件
【裁判全文】
最高法院刑事判決                                  九十年度台非字第三三○號
    上訴人  最高法院檢察署檢察總長
    被  告  甲○○
右上訴人因被告違反稅捐稽徵法案件，對於台灣高等法院高雄分院中華民國九十年五
月八日第二審確定判決（九十年度上更(一)字第一二號，起訴案號：台灣高雄地方法院
檢察署八十六年度偵字第二○七四二、二五一二○號、八十七年度偵字第四一一、四
一二、四一三、四一四、四一五、四一六、四一七、四一八號），認為違法，提起非
常上訴，本院判決如左：
    主  文
上訴駁回。
    理  由
非常上訴理由稱：「按判決所載理由矛盾者當然為違背法令，刑事訴訟法第三百七十
九條第十四款定有明文。原判決認定被告甲○○係元富海產有限公司（以下簡稱元富
公司）之前負責人，為逃漏關稅，意圖為元富公司不法之利益，基於概括犯意聯絡，
自民國八十四年間起至八十六年間止，於其擔任負責人期間，明知元富公司進口之龍
蝦、烏魚子、冷凍漁類，進口價格分別為每公斤美金十六元至三十四元不等，竟在國
外指示國外業者虛開每公斤六美元之發票，持向財政部高雄關稅局及財政部台北關稅
局申報，致上開關稅局因此陷於錯誤，而依其報關時所檢附之發票核課關稅，以此方
式逃漏進口稅、推廣貿易服務費、商港建設費，足以生損害於上開關稅局對於關稅管
理之正確性，共計逃漏進口稅、推廣貿易服務費、商港建設費，如原判決附表一、二
所示，而認被告係連續犯刑法第三百三十九條第二項以詐術得財產上不法利益罪及刑
法第二百十六條、第二百十五條行使業務上登載不實罪，所犯上開二罪間，有方法結
果之牽連關係，為牽連犯，應從一重之連續詐欺得利罪處斷。惟查：原判決既於事實
及理由內認定被告係意圖為元富公司之不法利益，以詐術為該公司逃漏稅費，則被告
所為自係以詐術使第三人得財產上不法之利益，乃原判決主文內記載被告『連續以詐
術得財產上不法利益』，自有判決所載理由矛盾之違法，案經確定，爰依刑事訴訟法
第四百四十一條、第四百四十三條提起非常上訴，以資糾正。」等語。
本院按有罪確定判決主文所載所犯之罪，雖未依所犯法條記載之文字逐字詳細記載，
但其所載之事實與敘明之理由及所援用之法條皆無錯誤，對於全案情節及判決本旨均
無影響時，即不屬於刑事訴訟法第四百四十一條所稱審判違背法令，與同法第四百四
十七條第一項第一款所列判決違背法令，暨同條項第二款所謂訴訟程序違背法令之範
圍，不得據以提起非常上訴。本件原確定判決於事實欄記載被告甲○○係元富海產有
限公司（下稱元富公司）之前負責人，意圖為元富公司不法之利益，基於概括之犯意
。自民國八十四年間起至八十六年間止，於其擔任負責人期間，明知元富公司進口之
龍蝦、烏魚子、冷凍漁類，進口價格分別為每公斤美金十六元至三十四元不等，竟指
示國外業者虛開每公斤六美元之發票，分別以原判決附表一、附表二所示之報單，向
財政部高雄關稅局、台北關稅局申報。致上開關稅局因此陷於錯誤，而依其報關時所
檢附之發票核課關稅，以此方式逃漏如原判決附表一、附表二所示進口稅、推廣貿易
服務費、商港建設費，足以生損害於上開關稅局對於關稅管理之正確性等情。於理由
欄內，除說明其所憑之證據及認定之理由外，復敘明被告係以詐術使元富公司得財產
上不法之利益（原判決理由一－(四)），係犯刑法第三百三十九條第二項之詐欺得利罪
，及刑法第二百十六條、第二百十五條之行使業務上登載不實罪，二罪間有方法結果
之牽連關係，應從一重之詐欺得利罪處斷。據上論斷欄，復援引刑法第三百三十九條
第二項等相關規定。至主文欄記載被告所犯之罪為「以詐術得財產上不法利益」，其
用語固未詳細記載如非常上訴意旨所主張之「以詐術使第三人得財產上不法利益」，
然尚未致生適用法令違誤，復對於全案詐欺得利情節及認應依詐欺得利罪論處被告罪
刑之判決本旨，皆無影響，自不得據以提起非常上訴。非常上訴意旨，執以指摘原判
決有所載理由矛盾之違背法令，尚難認有理由，應予駁回。
據上論結，應依刑事訴訟法第四百四十六條，判決如主文。
中      華      民      國     九十     年      九      月    二十七    日
                              最高法院刑事第七庭
                                  審判長法官  吳  雄  銘
                                        法官  池  啟  明
                                        法官  石  木  欽
                                        法官  郭  毓  洲
                                        法官  吳  三  龍
      右正本證明與原本無異
                                              書  記  官
中      華      民      國     九十     年      十      月      三      日


司法院資訊處製作；財團法人民間司法改革基金會備份。
